臺灣高等法院高雄分院刑事判決　　　　 99年度上易字第856號
上　訴　人　臺灣高雄地方法院檢察署檢察官
被　　　告　黃品睿
指定辯護人　公設辯護人孫妙岑
上列上訴人因被告傷害案件，不服臺灣高雄地方法院99年度審易
字第2640號中華民國99年7 月27日第一審判決（起訴案號：臺灣
高雄地方法院檢察署99年度偵字第17484 號），提起上訴，本院
判決如下：
     主  文
上訴駁回。
     理  由
一、公訴意旨略以：被告黃品睿前因公共危險案件，經法院判處
    有期徒刑3 月確定，並於民國98年8 月26日執行完畢。詎猶
    不知悔改，竟於高雄市立凱旋醫院（址設高雄市苓雅區○○
    ○路45號）住院期間之99年2 月3 日16時許，萌生傷害之犯
    意，在凱旋醫院5B區第6 病室，與住院病患郭啟祥，同時徒
    手毆打另名住院病患即告訴人蘇志賢，告訴人因而受有臉部
    撕裂傷經縫合、上唇下巴擦傷、眉間區長約5 公分、右下眼
    瞼長約3 公分等傷害，因認被告涉犯刑法第277 條第1 項之
    傷害罪嫌等語。
二、按：
１、告訴乃論之罪，告訴人於第一審辯論終結前，得撤回其告訴
    ；又起訴之程序違背規定者，法院應諭知不受理之判決，並
    得不經言詞辯論為之，刑事訴訟法第238 條第1 項、第303
    條第1 款及第307 條分別定有明文。次按告訴乃論之罪，對
    於共犯之一人告訴或撤回告訴者，其效力及於其他共犯，刑
    事訴訟法第239 條前段定有明文。又告訴乃論之罪，於偵查
    中對於共犯之一人撤回告訴者，因其效力及於其他共犯，是
    均應為不起訴處分；如應不起訴而起訴者，其起訴之程序即
    屬違背規定，法院應諭知不受理之判決（最高法院著有82年
    度台非字第380 號判決意旨參照）。又共同正犯犯意之聯絡
    ，並不限於事前已有協議，即僅於行為當時有明示或默示之
    共同犯意聯絡者亦屬之。亦即共同正犯之意思聯絡，不限於
    事前有所協議，其於行為當時，基於相互之認識，以共同犯
    罪之意思參與者，亦無礙於共同正犯之成立，且其表示之方
    式，亦不以明示通謀為必要，即相互間有默示之合致，仍無
    不可（最高法院73年台上字第2364號判例、73年度台上字第
    2364號判決意旨參照）。
三、經查：
１、告訴人於99年3 月31日警詢陳稱：其於99年2 月3 日下午4
    時許，進入高雄市立凱旋醫院5B病房時，遭遇在病房的被告
    與郭啟祥毆打，而對被告與郭啟祥同時提出傷害告訴，此有
    該日警詢筆錄1 份在卷可稽。嗣告訴人於偵查中，以其與郭
    啟祥業於99年4 月30日成立和解，而對郭啟祥撤回傷害告訴
    ，此有99年4 月30日警詢筆錄、和解書、撤回告訴申請書各
    1 份附卷可憑，堪信為真實。
２、被告雖稱事發當日，其並未先與郭啟祥說好，要共同出手毆
    打告訴人等語。然本件事發之起因為「告訴人蘇志賢檢舉被
    告違反醫院規定，在醫院內以每支香菸100 元之價格，偷賣
    香菸予郭啟祥等其他病人，致被告無法繼續在醫院內賣菸謀
    利，郭啟祥亦因而無法再向被告購得香菸解癮，以致被告與
    郭啟祥均對告訴人心生不滿。事發當日，被告就因此事毆打
    告訴人」等情，業據被告自承在卷。而郭啟祥於警訊時亦稱
    ：「他（告訴人）對我們嗆聲，要用100 元搶我們的菸，又
    一直嗆我們，我們才打他等語（警卷7 頁），告訴人亦稱：
    「（被告為何會打你？）被告叫我去買菸，他說我破壞他的
    事情」、「（最初當天你是在那遇到被告？最初被告是一個
    人去找你嗎？）我去醫務室找他們玩，結果他們找不到菸，
    就開始打我。（最初的時侯有幾個人找你？）有五個人，但
    最初只有被告叫我跪下來打我」等語（本院卷30、40頁），
    足見本案事發之起因及動機，亦即被告與郭啟祥對告訴人心
    生不滿的原因，實無二致，渠等亦知對方係為何事而不滿告
    訴人。再則，最初雖僅被告毆打被害人，然由告訴人所稱「
    他們兩個人本來坐在沙發上，就突然走過來，、、黃品睿要
    求我跪下，我並未照做，接著黃品睿就用手拉我的後衣領，
    把我拉倒，接著我轉頭，郭啟祥就用拳頭打我的，然後兩人
    就一陣拳打腳踢，因為我接著被打到有點暈過去了」等語（
    警卷４頁），足見郭啟祥出手毆打告訴人後，被告仍有持續
    毆打被害人。是以被告與郭啟祥出手傷害告訴人之過程中，
    彼此均知對方亦在場一同毆打告訴人，而均未為反對之表示
    ；客觀上被告與郭啟祥一起出手毆打被害人，又會致使被害
    人更難反抗、防禦或逃脫，亦即被告與郭啟祥均因對方一起
    出手毆打告訴人，而使自已更能輕易攻擊被害人以遂行傷害
    告訴人之目的，堪認被告與郭啟祥之行為，均已對另一人傷
    害告訴人之行為提供相當的助力，而有默示相互利用對方行
    為以遂行犯罪之合意。從而，稽諸上開說明，應認被告與郭
    啟祥間，確有共同傷害蘇志賢之默示合意，並共同實施傷害
    之行為，而為害罪之共同正犯無訛。
四、本件被告黃品睿因傷害案件，經檢察官提起公訴，認被告係
    涉犯刑法第277 條第1 項之傷害罪嫌，依同法第287 條之規
    定，須告訴乃論。告訴人既已對共犯郭啟祥撤回告訴，原審
    因而依刑事訴訟法第239 條前段、第303 條第1 款規定，為
    被告公訴不受理之諭知，核無違誤。檢察官上訴意旨，仍陳
    執詞，指摘原判決不當，為無理由，應予駁回。
五、據上論斷，應依刑事訴訟法第368 條，判決如主文。
本案經檢察官林應華到庭執行職務。
中    華    民    國  100     年    3     月    31   日
                  刑事第一庭    審判長法  官  周賢銳
                                      法  官  施柏宏
                                      法  官  洪碩垣
以上正本證明與原本無異。
不得上訴。
中    華    民    國  100     年    3     月    31   日
                                      書記官  林家煜